臺灣屏東地方法院民事判決　　　　　　　 93年度訴字第269號
原　　　告　甲○○
被　　　告　丙○○
　　　　　　戊○○
　　　　　　丁○○
上　一　人
訴訟代理人　乙○○○
上列當事人間遷讓房屋等事件，本院於民國94年3月23日言詞辯
論終結，判決如下：
    主      文
被告丙○○應將如附表一所示土地上建物拆除，及自如附表二所
示土地上建物遷出，並將上開建物及土地交還原告。
被告丁○○應自如附表三所示建物遷出，並將上開建物及及土地
交還原告。
被告戊○○應自如附表四所示建物遷出，並將上開建物及土地交
還原告。
被告丙○○應給付原告新臺幣捌萬參仟貳佰參拾參元，及自民國
九十四年三月十一日起至交還附表一所示土地及附表二所示建物
及土地之日止，按月給付原告新臺幣柒仟伍佰陸拾柒元。
被告丁○○應給付原告新臺幣肆萬陸仟零玖拾玖元，及自民國九
十四年三月十一日起至交還附表三所示建物及土地之日止，按月
給付原告新臺幣肆仟壹佰玖拾壹元。
被告戊○○應給付原告新臺幣捌萬貳仟捌佰陸拾柒元，及自民國
九十四年三月十一日起交還附表四所示建物及土地之日止，按月
給付原告新臺幣柒仟伍佰參拾參元。
原告其餘之訴駁回。
訴訟費用由被告丙○○負擔百分之四十、被告丁○○負擔百分之
二十，餘由被告戊○○負擔。
本判決第一、二、三項於原告以新臺幣壹佰貳拾伍萬元、陸拾伍
萬陸仟元及壹佰貳拾肆萬參仟元，分別為被告丙○○、丁○○及
戊○○供擔保後得假執行；但被告丙○○、丁○○及戊○○如於
執行標的物拍定、變賣前，分別以新臺幣參佰柒拾肆萬伍仟伍佰
元、壹佰玖拾陸萬伍仟肆佰元及參佰柒拾貳萬玖仟元為原告預供
擔保，得免為假執行。
本判決第四、五、六項於原告以新臺幣貳萬捌仟元、壹萬陸仟元
及貳萬捌仟元，分別為被告丙○○、丁○○及戊○○供擔保後得
假執行；但被告丙○○、丁○○及戊○○如於執行標的物拍定、
變賣前，分別以新臺幣捌萬參仟貳佰參拾參元、肆萬陸仟零玖拾
玖元及捌萬貳仟捌佰陸拾柒元為原告預供擔保，得免為假執行。
原告其餘假執行之聲請駁回。
　　事實及理由
一、原告主張：
  (一)坐落屏東市○○段○○段268及268之一地號土地及如附表2
    、3、4所示建物（即建號254、門牌編號為屏東市○○路137
    號房屋及其附屬建物）（下稱系爭房地）原為被告丁○○及
    戊○○所共有並由被告丙○○、丁○○及戊○○分別占有使
    用如附表2、3、4所示建物及土地。因被告丁○○及戊○○2
    人（下稱丁○○2人）積欠訴外人萬泰商業銀行股份有限公
    司（下稱萬泰銀行）借款逾期未為清償，由萬泰銀行就上開
    房地聲請本院強制執行，經本院87年度執字第7598號執行事
    件為查封拍賣，嗣未拍定而由債權人即萬泰銀行依法聲明承
    受取得。
  (二)被告丁○○2人為求買回系爭房地，而與原告簽立協議書，
    約定由原告先行出資新臺幣（下同）1,200萬元向萬泰銀行
    買受系爭房地，被告丁○○2人願於民國93年4月10日前以
    1,280萬元向原告買回系爭房地，如逾期未向原告承購，則
    願無條件搬遷，並將系爭房地交還原告，而被告丙○○亦書
    立切結書，同意一併遷出。
  (三)嗣原告即以1,200萬元向萬泰銀行買受上開房地，並於93年2
    月20日辦理所有權移轉登記完畢，惟被告丁○○2人並未依
    約於約定期限向原告買受系爭房地，則自93年4月11日起，
    被告3人占有系爭房地即屬無權占有，爰依所有物返還請求
    權及兩造之協議書及切結書契約，請求被告丙○○、丁○○
    及戊○○3人分別自如附表2、3、4所示面積土地上建物遷出
    ，並將該建物及土地交還原告。又被告丙○○未經允許，另
    無權占用如附表1所示面積土地建造鐵架蓋鐵皮平房使用，
    爰併依所有物返還請求權，請求被告丙○○將上開地上物除
    去，並將土地交還原告。
  (四)又被告3人無權占用原告之房屋及土地，原告自得依不當得
    利之規定請求被告賠償相當於租金之利益。爰以系爭2筆土
    地公告土地現值10%作為計算被告丙○○及戊○○占用附表1
    、2、4部分土地所受利益標準、另以系爭2筆土地及房屋課
    稅現值之10%作為計算被告丁○○占用附表3之房屋及土地所
    受利益之標準，請求被告丙○○給付自93年4月11日起至自
    所占用之前開房地遷出時止，占用附表1、2土地所得之不當
    得利；被告丁○○給付自93年4月11日起至自附表3所示房地
    遷出時止，占用附表3之房地所得之利益；被告戊○○給付
    自93年4月11日起至自附表4所示房地遷出時止，占用附表4
    土地所得之利益，並於本院聲明：(一)被告丙○○應將如附表
    1所示土地上建物拆除，及自如附表2所示土地上建物遷出，
    並將上開建物及土地交還原告。(二)被告丁○○應自如附表3
    所示建物遷出，並將建物及及土地交還原告。(三)被告戊○○
    應自如附表4所示建物遷出，並將建物及土地交還原告。(四)
    被告丙○○應自93年4月11日起至遷讓返還如附表1、2所示
    房地時止，按月給付原告31,212元；被告丁○○應自93年4
    月11日起至遷讓返還如附表3所示建物土地時止，按月給付
    原告16,378元；被告戊○○應自93年4月11日起至遷讓返還
    如附表4所示建物及土地時止，按月給付原告31,075元。(五)
    原告願供擔保，請准為假執行之宣告。
二、被告3人則以：其等確曾與原告簽立上開協議書及切結書，
    就系爭房地委託原告先向訴外人萬泰銀行買受並信託登記於
    原告名下，待原告配合被告丁○○及戊○○以上開房地供擔
    保向銀行融資貸款後，再向原告以原價買回，並給付800,00
    0元酬金，於此之前系爭房地仍由被告3人繼續占有使用。惟
    上開協議書及切結書之簽立，係被告3人受原告詐欺所簽立
    ，且原告嗣並未依約配合辦理貸款事宜，致被告等人無法如
    期買回上開房地；又依民法規定，買回期限應為5年，而被
    告3 人於此之前繼續使用上開房地，係基於無償使用借貸關
    係，並非無權占有等語置辯。另被告丙○○復以：如附表1
    所示建物係伊於原告向萬泰銀行買受上開房地後另行興建，
    為其所有，原告請其拆遷，應給付補償費等語。並共同聲明
    ：請求駁回原告之訴，如受不利判決，願供擔保請准為免假
    執行之宣告。
三、兩造不爭執事項：
  (一)系爭房地原為被告丁○○2人所共有並由被告丙○○、丁○○及戊○○分別占有使用如附表2、3、4所示建物及土地，
    附表1所示建物為被告丙○○於原告向萬泰銀行買受系爭房
    地後另行興建等情，為兩造所不爭，並經本院會同屏東地政
    事務所測量員至現場勘測屬實，製有勘驗筆錄及複丈成果圖
    附卷可稽（見本院卷第57至59頁及第68頁）。
  (二)系爭房地嗣經訴外人萬泰銀行聲請本院強制執行，經本院87
    年度執字第7598號執行事件為查封拍賣，由債權人即萬泰銀
    行承受後，再行以1,200萬元出售予原告，並於93年2月20日
    辦理所有權移轉登記完畢等情，業據原告提出土地及建物所
    有權狀、土地登記謄本、93年度契稅繳款書、不動產買賣契
    約書影本為證，並經本院依職權調取上開執行卷宗核閱屬實
    。
  (三)被告丁○○2人曾與原告訂立協議書，內容載明由原告先向
    訴外人萬泰銀行以12,000,000元購買系爭房地，嗣由被告丁○○2人於93年4月30日前，另以1,280萬元向原告承購買回
    系爭房地，如其等無法於期限前買回，其等願無條件遷出系
    爭房地；另被告丙○○亦於93年3月15日簽立切結書，同意
    於93年4月30日前無條件遷出系爭房地，又被告丁○○2人迄
    未向原告買受系爭房地等情，業據提出協議書及切結書影本
    各1件為證（見本院卷第14、15頁），復為被告所不爭執，
    堪信為真實。
四、本件兩造有爭執者在於：(一)被告3人分別占有系爭房地及被
    告丙○○占有附表1所示土地於其上興建鐵架鐵皮平房有無
    合法使用權源；(二)如無，原告得請求之相當於租金之不當得
    利若干。經查：
  (一)被告3人分別占有系爭房地及被告丙○○占有附表1所示土地
    於其上興建鐵架鐵皮平房有無合法使用權源部分：
  1.按當事人互相表示意思一致者，無論其為明示或默示，契約
    即為成立，民法第153條第1項定有明文。本件原告與被告3
    人就系爭房地曾簽立協議書及切結書業據前述，被告3人雖
    辯稱上開協議書及切結書，係受原告詐欺所致，並已撤銷其
    等意思表示云云，則其等自應就此受詐欺之情事先負舉證之
    責。然被告3人並未提出任何事證以實其說，所辯顯不足採
    信，兩造應受上開協議書及切結書效力之拘束，應堪予認定
    。
  2.依上開系爭協議書內容，探求契約當事人意思表示真意，應
    係指原告同意先行出資向訴外人萬泰銀行買受系爭房地，並
    同意如被告丁○○及戊○○於93年4月10日前，以1,280萬元
    之價格，向原告買受系爭房地，原告即負有將系爭房地出售
    並移轉所有權予被告丁○○2人之義務，又在前開期限之前
    ，被告丁○○2人得繼續使用系爭房地。現原告已依約先行
    向萬泰銀行買受系爭房地並辦理所有權移轉登記，則在丁○○2人未向原告買受前，系爭房地之所有權自屬原告所有，
    非屬被告丁○○2人所有，從而，被告3人辯稱系爭房地係其
    等信託登記於原告名下云云，即不足採。
  3.再者，民法上所謂買回者，係指出賣人於買賣契約保留買回
    之權利而言。本件原告係向訴外人萬泰銀行買受系爭房地，
    出賣人係萬泰銀行，與被告3人並無任何相關，又被告3人辯
    稱依協議書約定被告丁○○2人得向原告「買回」系爭房地
    ，惟其應係指被告丁○○2人得依協議書約定之價金及期限
    ，與原告訂立買賣契約而言，要與前開民法所稱「買回」並
    無相關，是其等辯稱依法得於訂立協議書後5年內均後向原
    告請求買受系爭房地云云，顯屬誤解，而不足採信。
  4.被告3人另辯稱因原告違約未配合書立買賣契約向銀行辦理
    融資貸款，致被告丁○○2人未能如期向原告買回系爭房地
    ，此應屬不可歸責被告丁○○2人云云，惟為原告所否認，
    被告3人雖聲明傳訊曾居中協調貸款之代書陳旭祥為證，惟
    證人陳旭祥到庭證稱：其曾負責協調及辦理貸款，因可獲准
    之貸款額度不足，其建議先貸款給付原告1,000萬元，其餘
    280 萬元則另行再設定二胎借款，或再設定抵押予原告，本
    件協調不成之原因，係因被告認為其餘280萬元如另設定二
    胎貸款，借款利息恐過高等語（見本院卷第137頁），堪認
    被告丁○○2人係因自身與證人就籌措資金方式無共識而無
    資力購買，又上開協議書亦無就原告應先簽立買賣契約以配
    合被告丁○○2人貸款事宜有所約定，被告3人復未能提出其
    他事證以實其說，則其等上開所辯亦顯不足採。
  5.綜上，被告丁○○2人逾協議書所約定期限，迄未依約向原
    告買受系爭房地，則自93年4月11日起，被告3人占有系爭房
    地，自屬無權占用，原告依據民法第767條及上開協議書及
    切結書法律關係，請求被告3人遷出各自占用部分並交還系
    爭房地，即有理由，應予允許。
  6.另原告主張被告丙○○未經允許，無權占用附表一所示土地
    興建鐵架蓋鐵皮平房，被告丙○○並未能就其有何合法占有
    權源提出證明，僅辯稱原告請其拆遷應予補償云云，惟此顯
    不足作為抗辯其有權占有之依據，所辯並不足採。從而，原
    告依民法第767條規定，請求其將附表一所示土地上建物拆
    除，並將土地返還原告，為有理由，應予允許。
  (二)原告得請求之不當得利部分：
  1.依上所述，本件自93年4月11日起，被告丙○○仍繼續占有
    如附表1所示土地及附表2所示房地、被告丁○○占有如附表
    3 所示房地及被告戊○○占有如附表4所示房地已屬無權占
    有，原告請求被告丙○○給付自上開時日起至拆除附表1所
    示建物、遷出附表2所示建物，並將附表1、2土地返還原告
    日之止，使用上開土地所獲之不當得利；請求被告丁○○給
    付自上開時日起至遷出附表3所示建物及土地，並將該房地
    交還原告之日止，使用該房地所獲之不當得利；請求被告戊○○自上開時日起至遷出附表4所示房地並將該房地返還原
    告之日止，使用上開土地所獲得相當於租金之不當得利，依
    法即屬正當有據。
  2.又城市地方房屋之租金，以不超過土地及其建築物申報總價
    額年息百分之十為限，土地法第97條第1項定有明文。而該
    條項規定之租金，係指同時承租基地及其建築物兩者而言。
    如僅承租基地或建築物時，自應分別按其申報價額計算租金
    。而基地租金之數額，除以基地申報地價為基礎外，尚須斟
    酌基地之位置，工、商業繁榮之程度，承租人利用基地之經
    濟價值及所受利益等項，並與鄰地租金相比較，以為決定。
    就原告得請求之數額茲審酌分述如下：
  (1)查系爭房地係坐落屏東市○○路約13.5米道路旁，直接鄰接
    道路，距離屏東火車站步行約5至6分鐘，附近為商店及住宅
    ，市況繁榮，又系爭房地及陳告丙○○於附表1所示土地上
    之建物現為被告3人作為商店及住家使用，經營復健物理治
    療器材及土雞買賣等情狀，業經本院至現場勘測屬實並製有
    勘驗筆錄在卷可憑（見本院卷第165至169頁）及原告提出照
    片31張附卷可稽（見本院卷第117至126頁）。本院審酌系爭
    2筆土地93年1月之申報地價均為每平方公尺4,000元，其上
    屏東市○○段○○段254建號建物（即附表編號D部分）現課
    稅現值為34,900元（見本院卷第115頁）及上開土地基地坐
    落位置、工商繁榮程況、土地及建物之使用現況、被告所受
    利益等情狀，認被告3人分別占有系爭房地所受相當於租金
    之不當得利，應以保存登記建物課稅現值及土地申報總價之
    年息10%計算為適當。
  (2)綜上，原告請求被告丙○○返還無權占用如附表1、2土地所
    受利益，其中自93年4月11日起至94年3月10日止之相當於租
    金之不當得利合計為83,233元〔（180＋47）×4,000×10%
    ×11/12=83,233元，元以下四捨五入〕，而自94年3月11日
    起至被告丙○○交還附表1之土地及附表2所示房地日止，按
    月得請求之金額則為7,567元〔（180＋47）×4,000×10%×
    1/12=7567元，元以下四捨五入〕；被告丁○○無權占有如
    附表3所示建物及土地，原告得請求自93年4月11日起至94
    年3月10日之相當於租金之不當得利金額為46,099元｛〔
    (117×4,000)＋34,900〕×10%×11/12=46,099元，元以下
    四捨五入｝，而94年3月11日起至被告丁○○交還該房地日
    止，按月得請求之金額則為4,191元｛〔 (117×4,000)＋
    34,900〕×10%×1/12=4,191元，元以下四捨五入｝；被告
    戊○○無權占有如附表4所示土地，原告得請求自93年4月11
    日起至94年3月10日之相當於租金之不當得利金額為（226×
    4,000×10%×11/ 12=82,867元，元以下四捨五入），而94
    年3月11日起至被告戊○○交還該房地日止，按月得請求之
    金額則為7,533元（226×4,000×10%×1/12=7,533元，元以
    下四捨五入）。
五、綜合上述，原告依所有物返還請求權、上開協議書及切結書
    契約、及不當得利法律關係，請求被告丙○○將如附表1所
    示土地上建物拆除及自如附表2所示建物遷出，並將附表1所
    示土地及附表2所示建物及土地交還原告；被告丁○○應自
    如附表3所示建物遷出，並將上開建物及及土地交還原告；
    被告戊○○應自如附表4所示建物遷出，並將上開建物及土
    地交還原告；被告丙○○應給付原告83,233元，及自94年3
    月11日起交還附表1之土地及附表2所示房地日止，按月給付
    原告7,567元；被告丁○○應給付原告46,099元，及自94年3
    月11日起至交還附表3所示房地日止，按月給付原告4,191元
    ；被告戊○○應給付原告82,867元，及自94年3月11日起至
    交還附表4所示房地日止，按月給付原告7,533元，為有理由
    ，應予准許，逾此範圍，則失所依據，應予駁回。
六、兩造陳明願供擔保，聲請宣告假執行或免為假執行，經核原
    告勝訴部分，合於法律規定，爰分別酌定相當之擔保金額宣
    告之；原告其餘假執行之聲請，因訴之駁回而失所依據，不
    予准許。
七、結論：原告之訴一部為有理由，一部為無理由，依民事訴訟
    法第第79條、第85條第1項但書，第390條第2項及第392條第
    2項，判決如主文。
中　　華　　民　　國　　94　　年　　3 　　月　　31　　日
                  民事第一庭    審判長法官　羅心芳
                                法      官  翁世容
                                法      官  林雅莉
正本係照原本作成。
如不服本判決，應於收受送達後20日內向本院提出上訴書狀，其
未表明上訴理由者，應於提出上訴後20日內向本院補提理由書狀
（均須按他造當事人之人數附繕本）。
                                書  記  官　黃佳惠
中　　華　　民　　國　　94　　年　　3 　　月　　31　　日
附表1：
┌────┬────────────────┬────────┬──────┬──────┐
│占用人  │坐落土地標示地號                │占用建物位置編號│占用面積    │總計占用面積│
│        │                                │                │（平方公尺）│（平方公尺）│
├────┼────────────────┼────────┼──────┼──────┤
│丙○○  │屏東市○○段○○段268地號       │附圖編號C2      │6           │47          │
│        ├────────────────┼────────┼──────┤            │
│        │屏東市○○段○○段268之1地號    │附圖編號C2      │41          │            │
└────┴────────────────┴────────┴──────┴──────┘
附表2：
┌────┬────────────────┬────────┬──────┬──────┐
│占用人  │坐落土地標示地號                │占用建物走道位置│占用面積    │總計占用面積│
│        │                                │編號            │（平方公尺）│（平方公尺）│
├────┼────────────────┼────────┼──────┼──────┤
│丙○○  │屏東市○○段○○段268地號       │附圖編號C       │101         │180         │
│        ├────────────────┼────────┼──────┤            │
│        │同                   右         │附圖編號C1      │58          │            │
│        ├────────────────┼────────┼──────┤            │
│        │同                   右         │附圖編號A1      │21          │            │
└────┴────────────────┴────────┴──────┴──────┘
附表3：
┌────┬────────────────┬────────┬──────┬──────┐
│占用人  │坐落土地標示地號                │占用建物位置編號│占用面積    │總計占用面積│
│        │                                │                │（平方公尺）│（平方公尺）│
├────┼────────────────┼────────┼──────┼──────┤
│丁○○  │屏東市○○段○○段268地號       │附圖編號D       │60          │117         │
│        ├────────────────┼────────┼──────┤            │
│        │屏東市○○段○○段268之1地號    │附圖編號C       │19          │            │
│        ├────────────────┼────────┼──────┤            │
│        │同                    右        │附圖編號D       │38          │            │
└────┴────────────────┴────────┴──────┴──────┘
附表4：
┌────┬────────────────┬────────┬──────┬──────┐
│占用人  │坐落土地標示地號                │占用建物、走道位│占用面積    │總計占用面積│
│        │                                │置編號          │（平方公尺）│（平方公尺）│
├────┼────────────────┼────────┼──────┼──────┤
│戊○○  │屏東市○○段○○段268地號       │附圖編號B       │54          │226         │
│        ├────────────────┼────────┼──────┤            │
│        │屏東市○○段○○段268之1地號    │附圖編號B       │34          │            │
│        ├────────────────┼────────┼──────┤            │
│        │同　　　　　　　　　　　右      │附圖編號C3      │28          │            │
│        ├────────────────┼────────┼──────┤            │
│        │同                      右      │附圖編號C4      │29          │            │
│        ├────────────────┼────────┼──────┤            │
│        │同　　　　　　　　　　　右      │附圖編號E       │10          │            │
│        ├────────────────┼────────┼──────┤            │
│        │屏東市○○段○○段268地號       │附圖編號A       │8           │            │
│        ├────────────────┼────────┼──────┤            │
│        │屏東市○○段○○段268之1地號    │附圖編號A       │2           │            │
│        ├────────────────┼────────┼──────┤            │
│        │同                     右       │附圖編號A1      │61          │            │
└────┴────────────────┴────────┴──────┴──────┘
